【裁判字號】    98,交上訴,882
【裁判日期】    981118
【裁判案由】    公共危險等
【裁判全文】
臺灣高等法院臺南分院刑事判決       98年度交上訴字第882號
上  訴  人
即  被  告  甲○○
選任辯護人  劉興文  律師
上列上訴人因公共危險等案件，不服臺灣嘉義地方法院98年度交
訴字第44號中華民國98年7月22日第一審判決（ 起訴案號：臺灣
嘉義地方法院檢察署98年度調偵字第173號 ），提起上訴，被告
為有罪陳述，本案行簡式審判程序，本院判決如下：
    主  文
上訴駁回。
甲○○緩刑貳年。
    事  實
一、甲○○於民國（下同）98年2月22日20時30分許 ，駕駛車牌
    號碼5865－NL號自用小客車，沿嘉義市○○路由東往西方向
    行駛，途經友愛路與保安二路交岔路口處時，本應注意駕駛
    人駕駛汽車，應注意車前狀況，並隨時採取必要之安全措施
    ，而依當時情形天候晴、柏油路面、路面乾燥、無缺陷、無
    障礙物，視距良好，並無不能注意之情事，竟疏未注意車前
    狀況貿然進入該交岔路口，適乙○○騎乘車牌號碼212－DTY
    號重型機車，搭載其妻戊○○、女兒丁○○、丙○○，沿保
    安二路由南往北方向亦行駛至上開交岔路口，甲○○所駕駛
    上開汽車左前車頭擦撞乙○○所駕駛機車之右側車身而使乙○○、戊○○、丁○○、丙○○人車倒地，致乙○○受有右
    足背五乘三公分撕裂傷、右足底三點五乘零點五乘零點五公
    分撕裂傷、左小腿五乘零點五公分擦傷、左第四指一乘一公
    分擦傷、右腳踝扭傷、右腰扭傷等傷害，戊○○受有右前臂
    九乘二公分擦傷、右小腿九乘十二公分鈍挫傷、頭部外傷合
    併疑似輕微腦震盪等傷害，丁○○受有右大腳指二乘一點五
    公分撕裂傷、右腳踝八乘四公分、四乘零點五擦傷、右小腿
    五乘四公分擦傷、四乘零點五公分擦傷、四乘零點三公分擦
    傷、三乘零點五公分及四乘零點三公分擦傷、右前臂四乘二
    公分擦傷、右踝扭傷、疑似右腳第五趾骨折等傷害，丙○○
    受有右肩八乘九公分擦傷、右顳枕頭皮四乘三公分擦傷、右
    腳踝二乘二公分鈍挫傷等傷害。詎甲○○知悉肇事可能致人
    受傷後，竟未採取救護或其他必要措施，並向警察機關報告
    ，逕自加速離去。嗣經警據報前往處理並循線查獲。
二、案經戊○○、乙○○訴由嘉義市警察局第一分局報請臺灣嘉
    義地方法院檢察署檢察官偵查起訴。
    理  由
一、認定犯罪所憑之證據及理由
（一）上開犯罪事實，迭據被告於偵審時坦承不諱，被告於本院
      審理時並為認罪之答辯（見本院卷97年11月4日筆錄）。
（二）證人即告訴人戊○○、乙○○之證述（見警卷3至5頁、偵
      卷7至9頁、原審卷29、37頁）。
（三）有道路交通事故現場圖、道路交通事故調查報告表各乙份
      、道路交通事故現場照片20幀、財團法人嘉義基督教醫院
      診斷證明書四紙在卷可憑（見警卷7至14、18至27頁）。
（四）按駕駛人應注意車前狀況，隨時採取必要之安全措施，道
      路交通安全規則第94條第3項定有明文 。被告於上揭時、
      地駕駛汽車自應注意上開規定，且依當時係晴天、柏油路
      面乾燥無缺陷、無障礙物、視距良好等現場狀況，並無不
      能注意之情事，此有上開道路交通事故調查報告表可參，
      被告於應注意且能注意之情況下，竟疏未注意車前狀況即
      貿然進入該交岔路口，致肇本件車禍，其有過失至明。而
      被告上開過失行為與告訴人及被害人之傷害結果間，具有
      相當因果關係，至為顯然。再按刑法第185條之4駕駛動力
      交通工具逃逸罪之立法理由，乃「為維護交通安全，加強
      救護，減少被害人之死傷，促使駕駛人於肇事後，能使被
      害人即時救護，特增設本條」。是立法者認駕駛人駕車肇
      事後，倘能將肇事之被害人，即時救護，即可減輕或避免
      被害人之傷亡，此攸關社會大眾生命、身體之安全，故而
      將此駕車肇事逃逸之行為，予以犯罪化。又汽車駕駛人，
      駕駛汽車肇事致人受傷或死亡，應即採取救護或其他必要
      措施，並向警察機關報告，不得駛離，此觀道路交通管理
      處罰條例第62條第3項規定甚明。而被告為領有駕駛執照
      之駕駛人，對於上開課予駕駛人於行車肇事後之法律上應
      履行之義務，自難諉為不知。且騎乘機車者發生車禍事故
      ，通常均可能受有傷害等情，應為被告依其日常生活經驗
      即足以認識，亦為被告於原審審理時所自承（見原審卷35
      頁），是其肇事致人受傷後，竟未採取救護或其他必要措
      施，並向警察機關報告，且未留有任何聯絡資料，逕自駕
      駛汽車離開肇事現場，其具有肇事逃逸之犯意甚明。是本
      件事證明確，被告上開犯行至堪認定，均應依法論科。
二、論罪科刑之理由
（一）核被告所為，係犯刑法第284條第1項前段過失傷害罪及第
      185條之4駕駛動力交通工具肇事，致人受傷而逃逸罪。而
      被告以一過失行為同時致告訴人二人及其二名子女受傷，
      係一行為觸犯數罪名，為想像競合犯，應論以過失傷害一
      罪。又被告所犯上開二罪，罪名互異，犯意各別，應予分
      論併罰。
（二）原審依上開事證，適用前述法律，並審酌被告為高職畢業
      之智識程度，尚無前科之素行，疏未注意車前狀況，隨時
      採取必要安全措施之過失程度，並衡酌告訴人及被害人之
      所受傷勢，及被告於肇事致告訴人受傷後，未予即時救護
      或協助逕自逃逸，漠視其法律上所應履行之義務，因此所
      造成之危險程度，以及肇事後坦承犯行等一切情狀，就過
      失傷害罪部分，量處被告有期徒刑3月；就肇事致人傷害
      逃逸罪，量處被告有期徒刑7月，並定應執行刑為有期徒
      刑9月。經核認事用法均無不合，量刑亦屬妥當，被告上
      訴指摘原判決量刑過重，為無理由，應予駁回。
（三）被告未曾因故意犯罪受有期徒刑以上刑之宣告，此有台灣
      高等法院被告前案記錄表一份在卷可考，於本院審理期間
      與告訴人達成和解，並給付被害人等新台幣13萬元，取得
      告訴人諒解，有和解書一份附於本院卷可稽，告訴人並請
      求本院給予被告自新之機會，被告經此科刑之教訓後，應
      已知所警惕而無再犯之虞，只須為刑罰之宣告，即足以策
      其自新，而認以暫不執行為適當 ，爰併為緩刑2年之宣告
      。
三、適用法律
（一）實體法方面：刑法第74條第1項第1款。
（二）程序法方面：刑事訴訟法第368條。
本案經檢察官吳忠賢到庭執行職務。
中    華    民    國    98    年    11    月    18    日
                  刑事第三庭    審判長法  官  陳義仲
                                      法  官  宋明中
                                      法  官  蔡勝雄
以上正本證明與原本無異。
過失傷害部分不得上訴。
其餘如不服本判決應於收受送達後10日內向本院提出上訴書狀，
其未敘述上訴理由者，並得於提起上訴後10日內向本院補提理由
書（均須按他造當事人之人數附繕本）「切勿逕送上級法院」。
                                      書記官  汪姿秀
中    華    民    國    98    年    11    月    18    日
附錄本案論罪科刑法條：
中華民國刑法第284條第1項：
因過失傷害人者，處 6 月以下有期徒刑、拘役或 5 百元以下罰
金，致重傷者，處 1 年以下有期徒刑、拘役或 5 百元以下罰金
。
中華民國刑法第185條之4：
駕駛動力交通工具肇事，致人死傷而逃逸者，處 6 月以上 5 年
以下有期徒刑。


司法院資訊處製作；財團法人民間司法改革基金會備份。
